臺灣嘉義地方法院刑事判決
111年度訴字第224號
公  訴  人  臺灣嘉義地方檢察署檢察官
被      告  汪譽翰



選任辯護人  曹合一律師
上列被告因違反毒品危害防制條例案件，經檢察官提起公訴（11
1年度偵字第2058號），本院判決如下：
    主  文
汪譽翰共同犯意圖販賣而持有第三級毒品罪，處有期徒刑貳年貳
月。扣案如附表編號1至4所示之物沒收；扣案夾鏈袋2包、磅秤1
個、現金新臺幣伍拾萬參仟元均沒收。
    犯 罪 事 實
一、汪譽翰明知愷他命、4-甲基甲基卡西酮、甲基-N,N-二甲基
    卡西酮均係毒品危害防制條例第2條第2項第3款所定之第三
    級毒品；三級丁氧羰基去甲基愷他命則係毒品危害防制條例
    第2條第2項第4款所定之第四級毒品，未經許可，不得意圖
    販賣而持有。嗣於民國111年2月10日起，與真實姓名、年籍
    不詳綽號「阿虎」之成年男子，共同基於意圖販賣而持有第
    三、四級毒品之犯意聯絡，由汪譽翰於111年2月14日21時許
    ，在嘉義市西區嘉竹路旁，向「阿虎」取得附表各編號所示
    第三、四級毒品而持有之，並由汪譽翰按比例將上開毒品混
    合後分裝至夾鍊袋內，分裝完成後，再交予「阿虎」販賣牟
    利。嗣汪譽翰於同日21時40分許，駕駛車牌號碼000-0000號
    自用小客車裝載附表所示尚未混合分裝之毒品，暫停在嘉義
    市西區嘉竹路與轉運二路路口時，因行跡可疑，為警盤查，
    員警徵得汪譽翰同意搜索後，當場在上開車輛內扣得附表所
    示之毒品，而查悉上情。
二、案經嘉義市政府警察局第一分局報告臺灣嘉義地方檢察署檢
    察官偵查起訴。
    理  由
一、證據能力部分
    除法律另有規定外，實施刑事訴訟程序之公務員因違背法定
    程序取得之證據，其有無證據能力之認定，應審酌人權保障
    及公共利益之均衡維護，刑事訴訟法第158條之4定有明文。
    本案所引用之非供述證據，並無證據證明係實施刑事訴訟程
    序之公務員違背法定程序所取得，且檢察官、被告汪譽翰及
    其選任辯護人均未表示無證據能力，自應認均具有證據能力
    。
二、認定犯罪事實所憑證據及理由
(一)上開犯罪事實，業據被告於警詢、偵查及本院審理中坦承不
    諱（警卷第1-10頁；偵卷第25-28、95-101、117-119、161-
    163；訴卷第41-46、74-90頁），並有如附表所示之扣案物
    、自願受搜索同意書（警卷第14頁）、嘉義市政府警察局第
    一分局（下稱第一分局）搜索、扣押筆錄、扣押物品目錄表
    及扣押物品收據（警卷第15-19頁）、第一分局毒品危害防
    制條例案毒品初步檢驗報告單（警卷第20-23頁）、扣案物
    品照片（警卷第28-35頁；偵卷第219-225、243-245頁）、
    拉曼光譜儀檢測初篩報告（警卷第43-54頁）、第一分局刑
    案現場勘察報告（偵卷第67-87頁）、車號查詢汽車車籍（
    偵卷第145頁）、本院贓證物品保管單（訴卷第23頁），又
    附表各編號所示扣案物，分別經送內政部警政署刑事警察局
    、衛生福利部草屯療養院鑑驗，分別含有第三級毒品愷他命
    、4-甲基甲基卡西酮、甲基-N,N-二甲基卡西酮、第四級毒
    品三級丁氧羰基去甲基愷他命，且第三級毒品愷他命及第四
    級毒品三級丁氧羰基去甲基愷他命之純質淨重均為5公克以
    上（詳各編號「備註」欄所示）等情，有內政部警政署刑事
    警察局111年3月11日刑鑑字第1110018563號鑑定書（偵卷第
    167-168頁）、衛生福利部草屯療養院草療鑑字第111030015
    7號鑑驗書、草療鑑字第1110300158號鑑驗書、草療鑑字第1
    1102000160號鑑驗書（偵卷第169、171、175頁）可憑，足
    認被告自白與上開事證相符，堪以採信。
(二)被告於本院審理中供稱：附表各編號扣案之毒品是「阿虎」
    要我先分裝所以保管在我這，之後再拿去賣等語（訴卷第88
    頁），是被告係基於營利意思，而於前揭時、地，意圖販賣
    而持有如附表各編號所示毒品等情，亦可認定。
(三)綜上所述，本案事證明確，被告上揭犯行洵堪認定，應依法
    論科。　
三、論罪科刑：
(一)按愷他命、4-甲基甲基卡西酮、甲基-N,N-二甲基卡西酮均
    為毒品危害防制條例第2條第2項第3款所列管之第三級毒品
    ，三級丁氧羰基去甲基愷他命則為毒品危害防制條例第2條
    第2項第4款所列管之第四級毒品，不得意圖販賣而持有或持
    有純質淨重5公克以上。被告與「阿虎」間就本案犯行有犯
    意聯絡及行為分擔，應論以共同正犯。
(二)核被告所為，係犯毒品危害防制條例第5條第3項之意圖販賣
    而持有第三、第四級毒品罪，被告持有第三級毒品愷他命及
    第四級毒品三級丁氧羰基去甲基愷他命之純質淨重均為5公
    克以上，應各為其意圖販賣而持有第三、四級毒品之高度行
    為所吸收，均不另論罪。
(三)被告同時意圖販賣而持有如附表各編號所示之三、四級毒品
    ，係以一行為同時觸犯數罪名，為想像競合犯，應依刑法第
    55條之規定，從一重之意圖販賣而持有第三級毒品罪處斷。
(四)刑之減輕：被告於偵查及審判中就本案犯行自白犯罪，應依
    毒品危害防制條例第17條第2項規定，減輕其刑。
(五)爰審酌被告明知如附表各編號所示之毒品對身心之危害，竟
    無視國家杜絕毒品犯罪之禁令，而為本案犯行，嚴重助長毒
    品流通，危害社會治安，且扣得之毒品種類、數量非少，其
    行為殊值非難；並衡酌被告犯罪之動機、目的、手段、犯罪
    後坦承之態度，兼衡被告自述之智識程度及家庭經濟生活狀
    況（訴卷第89頁）等一切情狀，量處如主文所示之刑，以示
    懲儆。
(六)辯護人雖替被告辯護稱：請審酌被告沒有前科，經過偵審程
    序已有悔悟，請對被告為緩刑宣告等語（訴卷第89頁）。惟
    按被告受2年以下有期徒刑、拘役或罰金之宣告，而有未曾
    因故意犯罪受有期徒刑以上刑之宣告情形者，認以暫不執行
    為適當者，得宣告2年以上5年以下之緩刑，其期間自裁判確
    定之日起算，刑法第74條第1項第1款定有明文。被告本案所
    受宣告之刑已逾2年，顯與上開緩刑要件不符，自無從依刑
    法第74條第1項規定，對其宣告緩刑。
四、沒收：按犯毒品危害防制條例第4條至第9條、第12條、第13
    條或第14條第1項、第2項之罪者，其供犯罪所用之物，不問
    屬於犯罪行為人與否，均沒收之，毒品危害防制條例第19條
    第1項定有明文。次供犯罪所用、犯罪預備之物或犯罪所生
    之物，屬於犯罪行為人者，得沒收之。刑法第38條第2項前
    段定有明文；又違禁物，不問屬於犯罪行為人與否，沒收之
    ，刑法第38條第1項亦有明定。
(一)扣案如附表各編號所示之物，經分別鑑驗後，各含有第三、
    四級毒品成分，且上開毒品均為被告本案意圖販賣而持有之
    毒品，並有上開鑑驗書附卷可佐，是上開物品均屬違禁物，
    均應依刑法第38條第1項之規定宣告沒收。至於鑑驗用罄部
    分，則因不復存在，自毋庸為沒收之諭知，附此敘明。
(二)扣案夾鏈袋2包：
　　為被告預備販賣本案毒品包裝使用，經被告自承在卷（訴卷
    第85頁），足認扣案夾鏈袋2包為供犯罪預備之物，爰依刑
    法第38條第2項規定宣告沒收。
(三)扣案磅秤1個：
　　為被告用來秤附表各編號所示毒品使用，為被告所自承（訴
    卷第85頁），既為被告供本案犯罪所用之物，應依毒品危害
    防制條例第19條第1項之規定，宣告沒收之。
(四)扣案手機（含門號0000000000號SIM卡1張）：
　　經被告稱自己單純使用，與本案無關等語（訴卷第86頁），
    又查全卷，亦無被告持扣案手機為本案犯行所用之證據，是
    應對被告為有利之解釋，而不宣告沒收。
(五)扣案汽車一輛（車牌號碼：000-0000，含鑰匙1支）：
　　為被告自述代步使用等情（訴卷第86頁），為可供生活往來
    使用之一般交通工具，與本案意圖販賣而持有毒品構成要件
    之實現無直接關聯性，難認是專供犯該條例第4條之罪使用
    之交通工具，不符合該條例第19條第2項規定，遂不宣告沒
    收。
(六)扣案現金新臺幣（下同）50萬3,000元：
　⒈按毒品危害防制條例第19條第3項規定：「犯第4條至第9條、
    第12條、第13條或第14條第1項、第2項之罪，有事實足以證
    明行為人所得支配之前2項規定以外之財物或財產上利益，
    係取自其他違法行為所得者，沒收之。」，為擴大利得沒收
    規定。依其立法理由之說明：因毒品犯罪常具有暴利，且多
    具有集團性及常習性，考量司法實務上，對於查獲時無法證
    明與本次犯罪有關，但可能與其他違法行為有關聯且無合理
    來源之財產證明，如不能沒收，將使毒品防制成效難盡其功
    ，且縱耗盡司法資源仍未能調查得悉可能來源，而無法沒收
    ，產生犯罪誘因，而難以杜絕毒品犯罪行為。為彰顯我國對
    於毒品防制之重視，而有引進擴大沒收之必要。所謂擴大沒
    收，指就查獲被告本案違法行為時，亦發現被告有其他來源
    不明，而可能來自其他不明違法行為之不法所得，雖無法確
    定來自特定之違法行為，仍可沒收。因此，為杜絕毒品犯罪
    ，如查獲製造、運輸、販賣等毒品犯罪行為時，又查獲其他
    來源不明之不法財產時，爰參考洗錢防制法第18條第2項規
    定、2017年7月1日施行之德國刑事財產剝奪改革法案針對刑
    法第73a條第4項及刑事訴訟法第437條引入擴大沒收之立法
    意旨，增訂第3項規定。另關於有事實足以證明被告財產違
    法來源，參考歐盟沒收指令（按全稱為「歐盟保全及沒收犯
    罪工具與犯罪所得之指令」）第5條及其立法理由第21點意
    旨，法院在具體個案上綜合檢察官所提出之直接證據、間接
    證據或情況證據，依蓋然性權衡判斷，系爭財產實質上較可
    能源於其他任何違法行為時，即可沒收。而法院在認定財產
    係源於其他不明之違法行為時，所得參考之相關事實情況，
    例如行為人所得支配之財產價值與其合法之收入不成比例，
    亦可作為源於其他違法行為之認定基礎等旨。換言之，就來
    源不明犯行部分，不需為明確、特定的刑事不法犯行，只要
    有一定事證足認系爭不明財產是為了或產自某尚未具體、特
    定的不法犯行即可，是何具體犯罪則非所問，此與本案犯行
    的認定，必須達於確信之心證始可，尚有不同，且若仍採與
    本案犯行同樣的心證門檻，擴大利得沒收規定將成為具文（
    最高法院110年度台上字第2231號裁判意旨參照）。
　⒉經查，被告本院中稱：扣案之現金50萬3,000元是「阿虎」給
    我的，是「阿虎」另案販賣毒品之所得等語（訴卷第86頁）
    ，足認扣案之現金50萬3,000元，確係源自其他違法行為之
    犯罪所得，應依上開規定宣告沒收之。
據上論斷，應依刑事訴訟法第299條第1項前段（本案依刑事判決
精簡原則，僅記載程序法條文），判決如主文。
本案經檢察官江炳勳提起公訴，檢察官陳昱奉到庭執行職務。
中　　華　　民　　國　　111 　年　　7 　　月　　27　　日
                  刑事第四庭  審判長法　官　陳仁智
　　　　　　　　　                  法  官  康敏郎
　　　　　　　　　                  法  官  沈芳伃
以上正本證明與原本無異。
如不服本判決應於收受判決後20日內向本院提出上訴書狀，並應
敘述具體理由；其未敘述上訴理由者，應於上訴期間屆滿後20日
內向本院補提理由書（均須按他造當事人之人數附繕本）「切勿
逕送上級法院」。
中　　華　　民　　國　　111 　年　　7 　　月　　27　　日
                                    書記官　張簡純靜
【論罪法條】
《毒品危害防制條例第5條第3項》
意圖販賣而持有第三級毒品者，處三年以上十年以下有期徒刑，
得併科新臺幣三百萬元以下罰金。
　　　　　　　　　　　　　　
【附表】
編號 扣案物品名稱 數量 備註 1 4-甲基甲基卡西酮 1 1、訴卷第23頁贓證物品保管單1。 2、驗前淨重：1.96公克；驗餘淨重：1.82公克。 3、檢品編號：A，檢出4-甲基甲基卡西酮成分（偵卷第167頁鑑定書）。 2 甲基-N,N-二甲基卡西酮    1 1、訴卷第23頁贓證物品保管單2。 2、驗前淨重：7.92公克；驗餘淨重：7.84公克。 3、檢品編號：B，檢出甲基-N,N-二甲基卡西酮成分（偵卷第167頁鑑定書）。 3 愷他命   3    1、訴卷第23頁贓證物品保管單3。 2、驗前淨重共計：7.6330公克；驗餘淨重共計：7.4850公克；純質淨重共計6.0377公克。 3、檢品編號：B0000000、B0000000、B0000000，均檢出愷他命成分（偵卷第169、171頁鑑定書）。 4 三級丁氧羰基去甲基愷他命   1 1、訴卷第23頁贓證物品保管單4。 2、驗前淨重：4995.7公克；驗餘淨重：4994.44公克。驗前純質淨重約3696.81公克。 3、檢品編號：C，檢出三級丁氧羰基去甲基愷他命成分（毒品先驅原料）（偵卷第168頁鑑定書）。